【裁判字號】    92,訴,364
【裁判日期】    920423
【裁判案由】    
【裁判全文】
臺灣士林地方法院民事判決  九十二年度訴字第三六四號
    原      告  陽信商業銀行股份有限公司
    法定代理人  黃○○
    訴訟代理人  Ｔ○○
    被      告  Ｒ○○LE .
                Ｃ○○HOA.
                Ｓ○○LE .
                乙○○NGU.
                Ｑ○○LE .
                Ｅ○○DUO.
                戊○○NGU.
                甲○○DO .
                Ｂ○  HOA.
                Ｋ○○DAN.
                Ｏ○○LE .
                Ｄ○○DUO.
                Ｊ○○BUI.
                Ｍ○○LE .
                癸○○NGU.
                Ｐ○○LE .
                辰○○NGU.
                宇○○TRA.
                亥○○TRU.
                酉○○PHA.
                子○○NGU.
                地○○TRA.
                Ｇ○○PHI.
                玄○○TRA.
                Ｎ○○LE .
                巳○○VU .
                Ｌ○○LE .
                寅○○NGU.
                己○○NGU.
                Ｈ○○BUI.
                天○○TRA.
                Ａ○○HOA.
                辛○○NGU.
                丙○○NGU.
                卯○○NGU.
                庚○○NGU.
                未○○DON.
                宙○○TRA.
                壬○○NGU.
                申○○PHA.
                丁○○NGU.
                Ｆ○○PHI.
                Ｉ○○BUI.
                丑○○NGU.
                戌○○TON.
                午○○VU .
                右列四十六人.
右當事人間請求清償借款事件，本院判決如左：
    主      文
被告Ｒ○○（LE  KHAC LUYEN）應給付原告新台幣貳萬壹仟柒佰壹拾伍元，及自民國
九十一年七月二十三日起至清償日止，按週年利率百分之十一計算之利息，並自九十
一年八月二十四日起至九十二年二月二十三日止，按上開利率百分之十，自九十二年
二月二十四日起至清償日止，按上開利率百分之二十計算之違約金。
被告Ｃ○○（HOANG  XUAN LUAT）應給付原告新台幣參萬柒仟陸佰貳拾伍元，及自民
國九十一年四月二十三日起至清償日止，按週年利率百分之十一計算之利息，並自九
十一年五月二十四日起至九十一年十一月二十三日止，按上開利率百分之十，自九十
一年十一月二十四日起至清償日止，按上開利率百分之二十計算之違約金。
被告Ｓ○○（LE  THANH BINH）應給付原告新台幣參萬柒仟陸佰貳拾伍元，及自民國
九十一年四月二十三日起至清償日止，按週年利率百分之十一計算之利息，並自九十
一年五月二十四日起至九十一年十一月二十三日止，按上開利率百分之十，自九十一
年十一月二十四日起至清償日止，按上開利率百分之二十計算之違約金。
被告乙○○（NGUYEN HUU DAT）應給付原告新台幣貳萬柒仟零陸拾柒元，及自民國九
十一年六月二十三日起至清償日止，按週年利率百分之十一計算之利息，並自九十一
年七月二十四日起至九十二年一月二十三日止，按上開利率百分之十，自九十二年一
月二十四日起至清償日止，按上開利率百分之二十計算之違約金。
被告Ｑ○○（LE  QUANG DUNG）應給付原告新台幣貳萬柒仟零陸拾柒元，及自民國九
十一年六月二十三日起至清償日止，按週年利率百分之十一計算之利息，並自九十一
年七月二十四日起至九十二年一月二十三日止，按上開利率百分之十，自九十二年一
月二十四日起至清償日止，按上開利率百分之二十計算之違約金。
被告Ｅ○○（DUONG  TIEN DONG）應給付原告新台幣參萬柒仟陸佰貳拾伍元，及自民
國九十一年四月二十三日起至清償日止，按週年利率百分之十一計算之利息，並自九
十一年五月二十四日起至九十一年十一月二十三日止，按上開利率百分之十，自九十
一年十一月二十四日起至清償日止，按上開利率百分之二十計算之違約金。
被告戊○○（NGUYEN  VAN DIEN）應給付原告新台幣貳萬柒仟零陸拾柒元，及自民國
九十一年八月四日起至清償日止，按週年利率百分之十一計算之利息，並自九十一年
九月五日起至九十二年三月四日止，按上開利率百分之十，自九十二年三月五日起至
清償日止，按上開利率百分之二十計算之違約金。
被告甲○○（DO  VIET THANG）應給付原告新台幣參萬貳仟參佰柒拾元，及自民國九
十一年五月二十三日起至清償日止，按週年利率百分之十一計算之利息，並自九十一
年六月二十四日起至九十一年十二月二十三日止，按上開利率百分之十，自九十一年
十二月二十四日起至清償日止，按上開利率百分之二十計算之違約金。
被告Ｂ○（HOANG HA）應給付原告新台幣參萬貳仟參佰柒拾元，及自民國九十一年五
月二十三日起至清償日止，按週年利率百分之十一計算之利息，並自九十一年六月二
十四日起至九十一年十二月二十三日止，按上開利率百分之十，自九十一年十二月二
十四日起至清償日止，按上開利率百分之二十計算之違約金。
被告Ｋ○○（DANG  NGOC DUC）應給付原告新台幣參萬貳仟參佰柒拾元，及自民國九
十一年五月二十三日起至清償日止，按週年利率百分之十一計算之利息，並自九十一
年六月二十四日起至九十一年十二月二十三日止，按上開利率百分之十，自九十一年
十二月二十四日起至清償日止，按上開利率百分之二十計算之違約金。
Ｏ○○（LE VAN TRONG）應給付原告新台幣壹萬壹仟零壹拾壹元，及自民國九十一年
九月二十三日起至清償日止，按週年利率百分之十一計算之利息，並自九十一年十月
二十四日起至九十二年四月二十三日止，按上開利率百分之十，自九十二年四月二十
四日起至清償日止，按上開利率百分之二十計算之違約金。
被告Ｄ○○（DUONG  VAN THANH）應給付原告新台幣貳萬柒仟零陸拾柒元，及自民國
九十一年六月二十三日起至清償日止，按週年利率百分之十一計算之利息，並自九十
一年七月二十四日起至九十二年一月二十三日止，按上開利率百分之十，自九十二年
一月二十四日起至清償日止，按上開利率百分之二十計算之違約金。
被告Ｊ○○（BUI  NGOC DUNG）應給付原告新台幣參萬柒仟陸佰貳拾伍元，及自民國
九十一年四月二十三日起至清償日止，按週年利率百分之十一計算之利息，並自九十
一年五月二十四日起至九十一年十一月二十三日止，按上開利率百分之十，自九十一
年十一月二十四日起至清償日止，按上開利率百分之二十計算之違約金。
被告Ｍ○○（LE  VAN TOAN）應給付原告新台幣貳萬柒仟零陸拾柒元，及自民國九十
一年六月二十三日起至清償日止，按週年利率百分之十一計算之利息，並自九十一年
七月二十四日起至九十二年一月二十三日止，按上開利率百分之十，自九十二年一月
二十四日起至清償日止，按上開利率百分之二十計算之違約金。
被告癸○○（NGUYEN  MINH HOA）應給付原告新台幣肆萬貳仟捌佰參拾貳元，及自民
國九十一年五月四日起至清償日止，按週年利率百分之十一計算之利息，並自九十一
年六月五日起至九十一年十二月四日止，按上開利率百分之十，自九十一年十二月五
日起至清償日止，按上開利率百分之二十計算之違約金。
被告Ｐ○○（LE  VAN THAI）應給付原告新台幣參萬柒仟陸佰貳拾伍元，及自民國九
十一年六月四日起至清償日止，按週年利率百分之十一計算之利息，並自九十一年七
月五日起至九十二年一月四日止，按上開利率百分之十，自九十二年一月五日起至清
償日止，按上開利率百分之二十計算之違約金。
被告辰○○（NGUYEN  DUC LONG）應給付原告新台幣肆萬貳仟捌佰參拾貳元，及自民
國九十一年五月四日起至清償日止，按週年利率百分之十一計算之利息，並自九十一
年六月五日起至九十一年十二月四日止，按上開利率百分之十，自九十一年十二月五
日起至清償日止，按上開利率百分之二十計算之違約金。
被告宇○○（TRAN NGOC PHUC）  應給付原告新台幣參萬柒仟陸佰貳拾伍元，及自民
國九十一年六月四日起至清償日止，按週年利率百分之十一計算之利息，並自九十一
年七月五日起至九十二年一月四日止，按上開利率百分之十，自九十二年一月五日起
至清償日止，按上開利率百分之二十計算之違約金。
被告亥○○（TRUONG VAN THANG）應給付原告新台幣參萬柒仟陸佰貳拾伍元，及自民
國九十一年六月四日起至清償日止，按週年利率百分之十一計算之利息，並自九十一
年七月五日起至九十二年一月四日止，按上開利率百分之十，自九十二年一月五日起
至清償日止，按上開利率百分之二十計算之違約金。
被告酉○○（PHAM NGOC DU）應給付原告新台幣肆萬貳仟捌佰參拾貳元，及自民國九
十一年五月四日起至清償日止，按週年利率百分之十一計算之利息，並自九十一年六
月五日起至九十一年十二月四日止，按上開利率百分之十，自九十一年十二月五日起
至清償日止，按上開利率百分之二十計算之違約金。
被告子○○（NGUYEN THANH VAN）應給付原告新台幣伍萬參仟壹佰零伍元，及自民國
九十一年五月九日起至清償日止，按週年利率百分之十一計算之利息，並自九十一年
六月十日起至九十一年十二月九日止，按上開利率百分之十，自九十一年十二月十日
起至清償日止，按上開利率百分之二十計算之違約金。
被告地○○（TRAN NGOC THUY）  應給付原告新台幣伍萬參仟壹佰零伍元，及自民國
九十一年五月九日起至清償日止，按週年利率百分之十一計算之利息，並自九十一年
六月十日起至九十一年十二月九日止，按上開利率百分之十，自九十一年十二月十日
起至清償日止，按上開利率百分之二十計算之違約金。
被告Ｇ○○（PHI TIEN CUONG）應給付原告新台幣伍萬參仟壹佰零伍元，及自民國九
十一年五月九日起至清償日止，按週年利率百分之十一計算之利息，並自九十一年六
月十日起至九十一年十二月九日止，按上開利率百分之十，自九十一年十二月十日起
至清償日止，按上開利率百分之二十計算之違約金。
被告玄○○（TRAN  TUAN DAT）應給付原告新台幣伍萬參仟壹佰零伍元，及自民國九
十一年五月九日起至清償日止，按週年利率百分之十一計算之利息，並自九十一年六
月十日起至九十一年十二月九日止，按上開利率百分之十，自九十一年十二月十日起
至清償日止，按上開利率百分之二十計算之違約金。
被告Ｎ○○（LE  VAN HA）應給付原告新台幣參萬貳仟陸佰伍拾貳元，及自民國九十
一年九月九日起至清償日止，按週年利率百分之十一計算之利息，並自九十一年十月
十日起至九十二年四月九日止，按上開利率百分之十，自九十二年四月十日起至清償
日止，按上開利率百分之二十計算之違約金。
被告巳○○（VU VAN  TUAN）應給付原告新台幣伍萬參仟壹佰零伍元，及自民國九十
一年五月九日起至清償日止，按週年利率百分之十一計算之利息，並自九十一年六月
十日起至九十一年十二月九日止，按上開利率百分之十，自九十一年十二月十日起至
清償日止，按上開利率百分之二十計算之違約金。
被告Ｌ○○（LE HUU THO）應給付原告新台幣伍萬參仟壹佰零伍元，及自民國九十一
年五月九日起至清償日止，按週年利率百分之十一計算之利息，並自九十一年六月十
日起至九十一年十二月九日止，按上開利率百分之十，自九十一年十二月十日起至清
償日止，按上開利率百分之二十計算之違約金。
被告寅○○（NGUYEN XUAN HUAN）應給付原告新台幣肆萬貳仟捌佰柒拾玖元，及自民
國九十一年七月九日起至清償日止，按週年利率百分之十一計算之利息，並自九十一
年八月十日起至九十二年二月九日止，按上開利率百分之十，自九十二年二月十日起
至清償日止，按上開利率百分之二十計算之違約金。
被告己○○（NGUYEN  VAN KIEN）應給付原告新台幣伍萬參仟壹佰零伍元，及自民國
九十一年五月九日起至清償日止，按週年利率百分之十一計算之利息，並自九十一年
六月十日起至九十一年十二月九日止，按上開利率百分之十，自九十一年十二月十日
起至清償日止，按上開利率百分之二十計算之違約金。
被告Ｈ○○（BUI  VAN DAO）應給付原告新台幣伍萬參仟壹佰零伍元，及自民國九十
一年五月九日起至清償日止，按週年利率百分之十一計算之利息，並自九十一年六月
十日起至九十一年十二月九日止，按上開利率百分之十，自九十一年十二月十日起至
清償日止，按上開利率百分之二十計算之違約金。
被告天○○（TRAN  TAT TUAN）應給付原告新台幣伍萬參仟壹佰零伍元，及自民國九
十一年五月九日起至清償日止，按週年利率百分之十一計算之利息，並自九十一年六
月十日起至九十一年十二月九日止，按上開利率百分之十，自九十一年十二月十日起
至清償日止，按上開利率百分之二十計算之違約金。
被告Ａ○○（HOANG  NGOC DOAN）應給付原告新台幣伍萬參仟壹佰零伍元，及自民國
九十一年五月九日起至清償日止，按週年利率百分之十一計算之利息，並自九十一年
六月十日起至九十一年十二月九日止，按上開利率百分之十，自九十一年十二月十日
起至清償日止，按上開利率百分之二十計算之違約金。
被告辛○○（NGUYEN  HONG HAI）應給付原告新台幣伍萬參仟壹佰零伍元，及自民國
九十一年五月九日起至清償日止，按週年利率百分之十一計算之利息，並自九十一年
六月十日起至九十一年十二月九日止，按上開利率百分之十，自九十一年十二月十日
起至清償日止，按上開利率百分之二十計算之違約金。
被告丙○○（NGUYEN  VAN HONG）應給付原告新台幣伍萬捌仟壹佰柒拾貳元，及自民
國九十一年五月十七日起至清償日止，按週年利率百分之十一計算之利息，並自九十
一年六月十八日起至九十一年十二月十七日止，按上開利率百分之十，自九十一年十
二月十八日起至清償日止，按上開利率百分之二十計算之違約金。
被告卯○○（NGUYEN  ANH TUAN）應給付原告新台幣伍萬捌仟壹佰柒拾貳元，及自民
國九十一年五月十七日起至清償日止，按週年利率百分之十一計算之利息，並自九十
一年六月十八日起至九十一年十二月十七日止，按上開利率百分之十，自九十一年十
二月十八日起至清償日止，按上開利率百分之二十計算之違約金。
被告庚○○（NGUYEN THANH NAM）應給付原告新台幣伍萬捌仟壹佰柒拾貳元，及自民
國九十一年五月十七日起至清償日止，按週年利率百分之十一計算之利息，並自九十
一年六月十八日起至九十一年十二月十七日止，按上開利率百分之十，自九十一年十
二月十八日起至清償日止，按上開利率百分之二十計算之違約金。
被告未○○（DONG  TIEN LUC）應給付原告新台幣伍萬捌仟壹佰柒拾貳元，及自民國
九十一年五月十七日起至清償日止，按週年利率百分之十一計算之利息，並自九十一
年六月十八日起至九十一年十二月十七日止，按上開利率百分之十，自九十一年十二
月十八日起至清償日止，按上開利率百分之二十計算之違約金。
被告宙○○（TRAN  MANH CUONG）應給付原告新台幣伍萬捌仟壹佰柒拾貳元，及自民
國九十一年五月十七日起至清償日止，按週年利率百分之十一計算之利息，並自九十
一年六月十八日起至九十一年十二月十七日止，按上開利率百分之十，自九十一年十
二月十八日起至清償日止，按上開利率百分之二十計算之違約金。
被告壬○○（NGUYEN  MANH CUONG）應給付原告新台幣伍萬捌仟壹佰柒拾貳元，及自
民國九十一年五月十七日起至清償日止，按週年利率百分之十一計算之利息，並自九
十一年六月十八日起至九十一年十二月十七日止，按上開利率百分之十，自九十一年
十二月十八日起至清償日止，按上開利率百分之二十計算之違約金。
被告申○○（PHAM NGOC BINH）應給付原告新台幣參萬柒仟玖佰零伍元，及自民國九
十一年九月十七日起至清償日止，按週年利率百分之十一計算之利息，並自九十一年
十月十八日起至九十二年四月十七日止，按上開利率百分之十，自九十二年四月十八
日起至清償日止，按上開利率百分之二十計算之違約金。
被告丁○○（NGUYEN  VAN DONG）應給付原告新台幣伍萬捌仟壹佰柒拾貳元，及自民
國九十一年五月十七日起至清償日止，按週年利率百分之十一計算之利息，並自九十
一年六月十八日起至九十一年十二月十七日止，按上開利率百分之十，自九十一年十
二月十八日起至清償日止，按上開利率百分之二十計算之違約金。
被告Ｆ○○（PHI MANH THONG）應給付原告新台幣貳萬柒仟參佰伍拾壹元，及自民國
九十一年十一月十七日起至清償日止，按週年利率百分之十一計算之利息，並自九十
一年十二月十八日起至九十二年六月十七日止，按上開利率百分之十，自九十二年六
月十八日起至清償日止，按上開利率百分之二十計算之違約金。
被告Ｉ○○（BUI  VAN HOA）應給付原告新台幣貳萬柒仟參佰伍拾壹元，及自民國九
十一年十一月十七日起至清償日止，按週年利率百分之十一計算之利息，並自九十一
年十二月十八日起至九十二年六月十七日止，按上開利率百分之十，自九十二年六月
十八日起至清償日止，按上開利率百分之二十計算之違約金。
被告丑○○（NGUYEN  XUAN TRONG）應給付原告新台幣參萬貳仟陸佰伍拾貳元，及自
民國九十一年十月十七日起至清償日止，按週年利率百分之十一計算之利息，並自九
十一年十一月十八日起至九十二年五月十七日止，按上開利率百分之十，自九十二年
五月十八日起至清償日止，按上開利率百分之二十計算之違約金。
被告戌○○（TON  DUC ANH）應給付原告新台幣伍萬捌仟壹佰柒拾貳元，及自民國九
十一年五月十七日起至清償日止，按週年利率百分之十一計算之利息，並自九十一年
六月十八日起至九十一年十二月十七日止，按上開利率百分之十，自九十一年十二月
十八日起至清償日止，按上開利率百分之二十計算之違約金。
被告午○○（VU  THANH BINH）  應給付原告新台幣陸萬捌仟壹佰陸拾捌元，及自民
國九十一年五月一日起至清償日止，按週年利率百分之十一計算之利息，並自九十一
年六月二日起至九十一年十二月一日止，按上開利率百分之十，自九十一年十二月二
日起至清償日止，按上開利率百分之二十計算之違約金。
訴訟費用由被告每人負擔三十八分之一。
    事      實
甲、原告方面：
一、聲明：求為判決如主文第一項至第四十六項所示。
二、陳述：
  (一)被告Ｒ○○（LE  KHAC  LUYEN）、Ｃ○○（HOANG  XUAN  LUAT）、Ｓ○○（LE
    THANH BINH）、乙○○（NGUYEN  HUU DAT）、Ｑ○○（LE QUANG DUNG）、Ｅ○○（DUONG  TIEN  DONG）、戊○○（NGUYEN  VAN  DIEN）、甲○○（DO  VIET
    THANG）、Ｂ○（HOANG  HA）、Ｋ○○（DANG  NGOC  DUC）、Ｏ○○（LE  VAN
    TRONG）、Ｄ○○（DUONG  VAN THANH）、Ｊ○○（BUI NGOC DUNG）、Ｍ○○（
    LE VAN TOAN）、癸○○（NGUYEN MINH HOA）、Ｐ○○（LE VAN THAI ）、辰○○（NGUYEN  DUC LONG）、宇○○（TRAN  NGOC PHUC）、亥○○（TRUONG  VAN
    THANG）、酉○○（PHAM NGOC DU）、子○○（NGUYEN THANH VAN ）、地○○（
    TRAN NGOC THUY）、Ｇ○○（PHI TIEN CUONG）、玄○○（TRAN  TUAN DAT）、
    Ｎ○○（LE VAN HA）、巳○○（VU VAN TUAN）、Ｌ○○（LE HUU THO）、寅○○（NGUYEN XUAN HUAN）、己○○（NGUYEN VAN KIEN）、Ｈ○○（BUI VAN DAO
    ）、天○○（TRAN TAT TUAN）、Ａ○○（HOANG NGOC DOAN）、辛○○（NGUYEN
    HONG HAI）、丙○○（NGUYEN VAN HONG）、卯○○（NGUYEN ANH TUAN）、庚○○（NGUYEN  THANH  NAM）、未○○（DONG  TIEN LUC）、宙○○（TRAN  MANH
    CUONG）、壬○○（NGUYEN MANH CUONG）、申○○（PHAM NGOC BINH）、丁○○
    （NGUYEN VAN DONG）、Ｆ○○（PHI MANH THONG）、Ｉ○○（BUI VAN HOA）、
    丑○○（NGUYEN XUAN TRONG）、戌○○（TON  DUC ANH）、午○○（VU  THANH
    BINH）等四十六人，於民國八十九年十月至九十一年六月間各向原告借款新台幣
    （下同）十二萬元，此立有借據及授信約定書各一紙為證，約定利息自借款日起
    按年利率百分之十一按月計付，借款期限二年共分廿四期，每期平均攤還金額依
    年金法計算，餘額自各借據所截止到期日全部一次攤還本息，並約定如未按期攤
    還本息時，自逾期之日起六個月以內加放款利率百分之十，逾六個月以上者，其
    超過六個月部分加放款利率百分之二十計付違約金，並各自於原告之分行開立帳
    戶作為繳款扣款之用。
  (二)被告Ｒ○○等四十六人為越籍外勞，為來台工作由人力仲介公司海多麗有限公司
    引介，受僱於訴外人偉福機械工程有限公司（下稱偉福公司），惟因上開外勞無
    資力支付仲介費、來台機票等費用，便由海多麗有限公司力邀下，會同上開外勞
    與原告各訂立消費借款十二萬元，並委託偉福公司每月支薪時按期代為扣款，匯
    入其於原告處開立之帳戶。詎被告Ｒ○○等四十六人，陸續遭偉福公司遣返，因
    此原告亦未收到被告應付之款項，造成被告違約，依借據特別約定事項第二項規
    定：「借款人（被告）在借款期間未按期攤還本金或未按期付息時，借款人及連
    帶保證人均承認本借款之償還均喪失其期限之利益，經貴行（原告）之請求應立
    即清償」。現被告Ｒ○○等四十六人均已逾期未付本息，屢經催討，均置之不理
    ，依法自應負清償之責，並各自應給付之日起至清償日止之利息，及自次月相當
    日之翌日起至清償日止之違約金。
  (三)又依授信約定書第十六條規定：「立約人為外國人（被告）或外國法人而與貴行
    （原告）發生各種債之關係者，其法律行為之成立要件及方式，均應適用中華民
    國法律。」故兩造以中華民國法律為其準據法。
三、證據：提出借據影本、授信約定書影本、外僑居留證影本及放款明細資料查詢單
    各四十六件、各筆借款內容明細單一件。
乙、被告方面：
    均未於言詞辯論期日到場，亦未提出答辯書狀作何聲明或陳述。
    理      由
一、被告均經受合法通知，未於言詞辯論期日到場，核無民事訴訟法第三百八十六條
    各款所列情形，爰依原告之聲請由其一造辯論而為判決。
二、原告主張之事實，業據其提出與所述相符之借據影本、授信約定書影本、外僑居
    留證影本及放款明細資料查詢單各四十六件、各筆借款內容明細單一件為證。被
    告則均經合法通知，既不於言詞辯論期日到場爭執，復未提出書狀答辯以供本院
    斟酌，應認原告之主張為可採信。
三、從而原告依據消費借貸之法律關係，請求被告Ｒ○○等四十六人各清償如主文所
    示之借款及利息、違約金，即無不合，應予准許。
四、據上論結，原告之訴為有理由，依民事訴訟法第三百八十五條第一項前段、第七
    十八條、第八十五條第一項前段判決如主文。
中      華      民      國    九十二    年      四      月    二十三    日
                                臺灣士林地方法院民事第二庭
~B法      官  周明鴻
右為正本係照原本作成。
如對本判決上訴須於判決送達後廿日內向本院提出上訴狀。
中      華      民      國    九十二    年      四      月    二十四    日
~B法院書記官  林義傑


司法院資訊處製作；財團法人民間司法改革基金會備份。
